【裁判字號】    95,上易,492
【裁判日期】    951026
【裁判案由】    詐欺
【裁判全文】
臺灣高等法院高雄分院刑事判決         95年度上易字第492號
上  訴  人  臺灣高雄地方法院檢察署檢察官
被      告  乙○○
上列上訴人因被告詐欺案件，不服臺灣高雄地方法院94年度易字
第1728號中華民國95年5 月17日第一審判決（起訴案號：臺灣高
雄地方法院檢察署94年度偵緝字第1520號），提起上訴，本院判
決如下：
     主  文
上訴駁回。
     事  實
一、乙○○於民國93年10月13日15時許，在高雄市苓雅區○○○
    路2 號高雄國軍醫院精神科大樓18號病房前，見甲○○不諳
    其所有GEO-GS308 廠牌（門號為0000000000號）行動電話之
    中文操作方式，即向甲○○佯稱其可幫忙操作手機等語，甲
    ○○遂以暫時讓乙○○幫其操作行動電話之意，將上開行動
    電話1 支（價值約新台幣6,900 元）交予乙○○，詎乙○○
    於取得行動電話後，竟意圖為自己不法之所有，趁甲○○在
    旁與人交談不注意之際，將該支行動電話攜離現場而竊取得
    手。嗣於同日15時30分許，甲○○向乙○○索討上開行動電
    話，乙○○向其謊稱：我沒有拿妳的行動電話等語，並離開
    現場，甲○○遂報警處理，經警循線查知上情。
二、案經甲○○訴由高雄市政府警察局苓雅分局報告臺灣高雄地
    方法院檢察署檢察官偵查起訴。
    理  由
壹、程序方面：
(一)、按被告以外之人（包括證人、鑑定人、告訴人、被害人及共
    同被告等）於審判外之陳述雖不符刑事訴訟法第159 條之1
    至之4 等四條之規定，而經當事人於審判程序同意作為證據
    ，法院審酌該言詞陳述或書面陳述作成時之情況，認為適當
    者，亦得為證據；當事人、代理人或辯護人於法院調查證據
    時，知有刑事訴訟法第159 條第1 項不得為證據之情形，而
    未於言詞辯論終結前聲明異議者，視為有前項之同意，同法
    第159 條之5 定有明文。本件證人即告訴人甲○○及證人戴
    志霖於警詢中之陳述，其性質雖屬傳聞證據，且證人即告訴
    人曾於原審審理為陳述，證人戴志霖則未再於法院審理中為
    陳述，又查無符合同法第159 條之1 至之4 等前四條之情形
    ，其等所為之上開警詢筆錄內容，本院審理時予以提示並告
    以要旨，且各經檢察官及被告等人表示意見。當事人已知上
    述筆錄乃傳聞證據，且均未於言詞辯論終結前對該等筆錄內
    容異議，依上開規定，是其等於警詢中之證言，已擬制同意
    其有證據能力，本院審酌上開筆錄作成時，較無人情施壓或
    干擾，亦無不當取供之情形，認為以之作為本案之證據亦屬
    適當，是其等於警詢中之證言自具有證據能力。
(二)、按被告以外之人於偵查中向檢察官所為陳述，除顯有不可信
    之情況者外，得為證據，同法第159 條之1 第2 項定有明文
    。本件證人甲○○及戴志霖於檢察官偵查中所為之陳述，其
    等均未曾提及檢察官在偵查時有不法取供之情形，又無人反
    對該項供述得具有證據能力，依上說明，其等於偵查中之證
    言自均具有證據能力。
貳、實體方面：
一、訊據被告乙○○坦承於上揭時、地，以幫忙告訴人甲○○操
    作上開行動電話為由，而取得行動電話之事實，惟矢口否認
    有何上揭犯行，辯稱：伊所為應係構成侵占，而非竊盜云云
    。經查：被告確有於上揭時、地，以其可幫忙操作行動電話
    為由，向告訴人取得行動電話後，即將行動電話攜離現場，
    並於告訴人要求返還行動電話時拒絕返還之事實，業據被告
    於本院坦承不諱（本院95年7 月28日準備程序筆錄第2 頁、
    95 年10 月12日審判筆錄第2 頁），核與證人即告訴人於警
    詢、偵查及原審審理中證稱：於案發當天，該支行動電話因
    為伊剛買5 天，伊不會操作，被告說他會操作，伊就將手機
    交給被告操作，伊當時交付手機的意思，是讓被告暫時幫伊
    操作一下就要馬上還伊；之後被告離開現場20至30分鐘，被
    告回來後，伊問他手機呢，被告就說他拿給現場的其他人，
    但現場的人都說沒有拿等語（警卷第1 頁正反面；94年度偵
    字第1978號卷第12、13頁；原審卷第146 、147 頁），及證
    人即案發當時在場之戴志霖於警詢、偵查及原審審理中證稱
    ：伊認識告訴人及被告，但都只是見面時點個頭的關係，伊
    當時有看到被告拿告訴人的手機在操作，之後伊離開現場，
    過了不久伊回來時，告訴人向伊說她的手機不見了，伊回答
    說不是被告在幫妳操作手機嗎，但被告卻說他沒有拿手機就
    匆匆離開了，後來告訴人報警處理等語（警卷第4 頁正反面
    ；94年度偵緝字第1520號卷第20、21頁）相符屬實，並有告
    訴人提出之其購買上開GEO-GS308 廠牌（門號為0000000000
    號）行動電話之行動電話用戶手冊封面1 張及上開門號之電
    信費帳單1 份（原審卷第47至52頁）附卷為憑，足徵被告上
    開自白與事實相符，堪足採信。本件事證明確，被告犯行堪
    以認定。
二、按刑法上之詐欺罪與竊盜罪，雖同係意圖為自己或第三人不
    法之所有而取得他人之財物，但詐欺罪以施行詐術使人將物
    交付為其成立要件，而竊盜罪則無使人交付財物之必要，所
    謂交付，係指對於財物之處分而言，故詐欺罪之行為人，其
    取得財物，必須由於被詐欺人對於該財物之處分而來，否則
    被詐欺人提交財物，雖係由於行為人施用詐術之所致，但其
    提交既非處分之行為，則行為人因其對於該財物之支配力一
    時弛緩，乘機取得，即與詐欺罪應具之條件不符，自應論以
    竊盜罪，有最高法院33年上字第1134號判例可資參照。本件
    告訴人係因被告向其佯稱要幫忙操作行動電話後，基於暫時
    讓被告代其操作行動電話之意，而將行動電話交予被告，且
    被告在接過手機之後，本來係站在告訴人旁邊代為操作，而
    仍在告訴人視線範圍內，嗣因告訴人與人談話，被告即攜帶
    手機離開現場等情，業據證人即告訴人於原審證述在卷（原
    審卷第40、160 頁），足證被告雖施用詐術使告訴人交付手
    機，但告訴人交手機予被告之目的係使其代為操作，並無轉
    讓或處分該支行動電話予被告之意，告訴人並未喪失對該手
    機之支配持有關係，故被告趁告訴人與人談話而不注意之際
    ，逕行攜帶手機離去，使告訴人無法行使其對手機之支配權
    及監督權，並進而建立一新的持有關係，參照上開判例意旨
    ，被告所為，應係犯刑法第320 條第1 項之竊盜罪。檢察官
    未查，認被告係犯同法第339 條第1 項之詐欺罪嫌，尚有未
    洽，惟其基本犯罪事實尚屬同一，本院自應一併予以審理，
    並依法變更起訴法條。又侵占罪之成立，以侵占之物本屬自
    己所持有為要件。若將他人持有物移歸自己持有，即屬竊盜
    行為，不得謂為侵占（最高法院22年上字第3378號判例參照
    ）。本件告訴人雖將手機交予被告在旁邊代為操作，但該手
    機仍係告訴人所持有，已如上述，故被告趁告訴人與人交談
    不注意之際，攜帶手機離去，自係竊取他人之物，不能論以
    侵占罪，是被告認其所為，係犯刑法第335 條第1 項之侵占
    罪，亦有未合。
三、原審認被告罪證明確，因而適用刑事訴訟法第299 條第1 項
    前段、第300 條、刑法第320 條第1 項、修正前刑法第41條
    第1 項前段，罰金罰鍰提高標準條例第1 條前段、修正前罰
    金罰鍰提高標準條例第2 條規定，並審酌被告不思以己力獲
    取所需，卻任意竊取他人財物，致告訴人受有財產上之損失
    ，在原審又飾詞卸責，難認有悔意，及其犯罪手段，所竊財
    物價值等一切情形，量處被告有期徒刑5 月，並諭知易科罰
    金以300 元折算1 日，經核原判決認事用法，尚無不合，量
    刑亦屬妥適，檢察官上訴意旨認被告所為應構成詐欺罪，指
    摘原判決不當，為無理由，應予駁回。
四、又被告於犯罪時之刑法第41條第1 項前段規定：「犯最重本
    刑為5 年以下有期徒刑以下之刑之罪，而受6 個月以下有期
    徒刑或拘役之宣告，因身體、教育、職業、家庭之關係或其
    他正當事由，執行顯有困難者，得以1 元以上3 元以下折算
    1 日，易科罰金」，又被告行為時之易科罰金折算標準，修
    正前罰金罰鍰提高標準條例第2 條前段（現已刪除）規定，
    就其原定數額提高為100 倍折算1 日，則被告行為時之易科
    罰金折算標準，應以銀元300 元折算1 日，經折算為新臺幣
    後，應以新臺幣900 元折算為1 日。惟95年7 月1 日修正公
    布施行之刑法第41條第1 項前段則規定：「犯最重本刑為5
    年以下有期徒刑以下之刑之罪，而受6 個月以下有期徒刑或
    拘役之宣告者，得以新臺幣1 千元、2 千元或3 千元折算1
    日，易科罰金」，比較修正前後之易科罰金折算標準，以95
    年7 月1 日修正公布施行前之規定，較有利於被告，則應依
    刑法第2 條第1 項前段，適用修正前刑法第41條第1 項前段
    規定，定其折算標準。原判決雖未及比較適用，經本院比較
    結果，仍應適用行為時法，則原判決適用行為時法即無不當
    ，不構成撤銷之事由，附此敘明。
據上論斷，應依刑事訴訟法第368條，判決如主文。
本案經檢察官王登榮到庭執行職務。
中    華    民    國    95    年    10    月    26    日
            刑事第六庭    審判長法  官  王光照
                                法  官  張盛喜
                                法  官  李璧君
以上正本證明與原本無異。
不得上訴。
中    華    民    國    95    年    10    月    30    日
                                書記官  唐奇燕
附錄本判決論罪科刑法條：
刑法第320條第1項
意圖為自己或第三人不法之所有，而竊取他人之動產者，為竊盜
罪，處 5 年以下有期徒刑、拘役或 5 百元以下罰金。


司法院資訊處製作；財團法人民間司法改革基金會備份。
